【裁判字號】    99,交聲,1358
【裁判日期】    990603
【裁判案由】    聲明異議
【裁判全文】
臺灣高雄地方法院交通事件裁定        99年度交聲字第1358號
原處分機關  交通部公路總局高雄區監理所
異  議  人
即受處分人  甲○○
上列異議人即受處分人因違反道路交通管理處罰條例案件，對於
交通部公路總局高雄區監理所民國99年4 月26日所為之處分（原
處分案號：高監營裁字第裁80-N00000000號），聲明異議，本院
裁定如下：
    主  文
原處分關於汽車駕駛人，駕駛汽車經測試檢定酒精濃度超過規定
標準部分撤銷。
甲○○汽車駕駛人，駕駛汽車經測試檢定酒精濃度超過規定標準
，壹年內禁止考領普通重型機器腳踏車駕駛執照，並應接受道路
交通安全講習。
    理  由
一、異議意旨略以：異議人即受處分人甲○○於民國98年6 月16
    日上午6 時41分許，騎乘車牌號碼862-EBU 號普通重型機器
    腳踏車（下稱普通重型機車），行經高雄縣仁武鄉○○街與
    仁祥街口，為警攔查進行酒測，測得呼氣中酒精濃度達每公
    升0.77毫克，警方人員遂當場開單舉發，嗣於99年4 月26日
    由交通部公路總局高雄區監理所裁決，以異議人酒後駕車為
    由，依道路交通管理處罰條例第35條第1 項第1 款規定，裁
    處吊扣異議人大貨車職業駕駛執照12個月及接受道路交通安
    全講習。惟異議人若遭吊扣大貨車職業駕駛執照，將使異議
    人無法工作養家，是不服原處分機關關於吊扣駕駛執照之裁
    決，爰依法聲明異議等語。
二、按汽車駕駛人，駕駛汽車經測試檢定有酒精濃度超過規定標
    準之情形者，處新臺幣（下同）1 萬5000元以上6 萬元以下
    罰鍰，並當場移置保管其車輛及吊扣其駕駛執照1 年，及應
    接受道路交通安全講習，道路交通管理處罰條例第24條第1
    項第2 款、第35條第1 項第1 款分別定有明文。而所謂酒精
    濃度超過規定之標準者，依道路交通安全規則第114 條第2
    款之規定，係指汽車駕駛人飲用酒類或其他類似物後其吐氣
    所含酒精濃度超過每公升0.25毫克或血液中酒精濃度超過0.
    05% 以上者。次按，汽車駕駛人，因違反本條例及道路交通
    安全規則之規定，受「吊銷」駕駛執照處分時，「吊銷」其
    持有各級車類之駕駛執照，道路交通管理處罰條例第68條定
    有明文。此規定係於94年12月14日修正公布，並於95年3 月
    1 日施行，而修正前之道路交通管理處罰條例第68條則係規
    定「汽車駕駛人，因違反本條例及道路交通安全規則之規定
    ，受『吊扣』或『吊銷』駕駛執照處分時，『吊扣』或『吊
    銷』其持有各級車類之駕駛執照」，觀其修法意旨，係以「
    原條文將違規駕駛人所持有之各級車類駕駛執照一併吊扣或
    吊銷，失之過酷，影響人民工作及生活甚鉅」為由，而刪除
    「吊扣」駕駛人駕駛執照時，應「吊扣」駕駛人持有各級車
    類駕駛執照之規定，是依現行道路交通管理處罰條例，已無
    得吊扣駕駛人所持有他級駕駛執照之依據存在。從而，於為
    吊扣駕駛人駕駛執照之處分時，自僅得吊扣駕駛人違規時所
    駕駛該級車類之駕駛執照，以限制其繼續駕駛該級車類行駛
    道路之權利，若駕駛人並無該級車類之駕駛執照，即無從執
    行吊扣駕駛執照之處分。
三、經查，異議人於98年6 月16日上午6 時41分許，騎乘車牌號
    碼862-EBU 號普通重型機車，行經高雄縣仁武鄉○○街與仁
    祥街口為警攔查進行酒測，測得其呼氣中酒精濃度達每公升
    0.77毫克，原處分機關因而就異議人上開交通違規行為，裁
    處吊扣異議人大貨車職業駕駛執照12個月及施以道路交通安
    全講習，至應處罰鍰部分，因異議人上開行為，同時經警報
    請臺灣高雄地方法院檢察署檢察官偵辦，於檢察官聲請簡易
    判決處刑後，由本院判處罰金5 萬元確定，是原處分機關依
    據行政罰法第26條第1 項規定而未予裁罰等事實，有本件舉
    發違反道路交通管理事件通知單、違反道路交通管理事件裁
    決書、臺灣高等法院被告前案紀錄表、臺灣高雄地方法院檢
    察署檢察官98年度偵字第18161 號聲請簡易判決處刑書、本
    院98年度審交簡字第3394號刑事簡易判決附卷可稽，堪以認
    定。然本件異議人前揭交通違規行為，既係駕駛普通重型機
    車違反道路交通管理處罰條例第35條第1 項第1 款之規定，
    則得依法予以吊扣者，自係其普通重型機車駕駛執照，要無
    任何得予吊扣其大貨車職業駕駛執照之法律上依據存在。至
    於異議人未考領有普通重型機車駕駛執照可供吊扣，乃僅係
    應否依道路交通管理處罰條例第22條第1 項規定處罰駕駛人
    之問題，而依本件裁決書所示，異議人亦已因此經原處分機
    關以其有道路交通管理處罰條例第22條第1 項第4 款規定之
    違規行為，同時裁處異議人1800元之罰鍰，足徵原處分機關
    所為吊扣異議人大貨車職業駕駛執照之裁罰，實屬無據。此
    外，道路交通管理處罰條例第67條第6 項規定「汽車駕駛人
    違反本條例規定，應受吊扣駕駛執照處分，於汽車駕駛人係
    無駕駛執照駕車者，在所規定最長吊扣期間內，不得考領駕
    駛執照」，足見道路交通管理處罰條例就無駕駛執照駕車而
    應受吊扣駕駛執照處分之情形，已另設有禁止考領駕駛執照
    之處罰方式，而益顯原處分實有未合。
四、綜上所述，原處分所為吊扣異議人大貨車職業駕駛執照12個
    月之處分，顯已逾越道路交通管理處罰條例之規範範圍，而
    屬違法處分，是異議人提出本件聲明異議，為有理由，應由
    本院將原處分撤銷，另依前揭規定，自為裁定如主文第2 項
    所示。至原處分對於異議人領有大貨車職業駕駛執照而駕駛
    普通重型機車之交通違規行為，依道路交通管理處罰條例第
    22條第1 項第4 款規定，裁處異議人1800元罰鍰部分，未經
    異議人聲明異議，且此部分與其聲明異議之酒後駕車行為，
    要屬不同之交通違規行為，自非本院所得審理，併予敘明。
五、依道路交通案件處理辦法第20條，道路交通管理處罰條例第
    24條第1 項第2 款、第35條第1 項第1 款、第67條第6 項，
    裁定如主文。
中    華    民    國    99    年    6     月    3     日
                  交通法庭  法  官  陳君杰
以上正本證明與原本無異。
如不服本裁定，應於收受送達後5 日內向本院提出抗告狀。
中    華    民    國    99    年    6     月    3     日
                            書記官  紀龍年

司法院資訊處製作；財團法人民間司法改革基金會備份。
